最高法院刑事判決　　　　　　　　　　　　　　　　八十八年度台上字第三九○號
　　上訴人　台灣高等法院檢察署檢察官
　　被　告　乙○○　男
　　　　　　甲○○　男
右上訴人因被告等偽造文書案件，不服台灣高等法院中華民國八十六年三月二十六日
第二審判決（八十六年度上訴字第七二八號，起訴案號：台灣士林地方法院檢察署八
十五年度偵字第九六六四號），提起上訴，本院判決如左：
    主  文
原判決關於罪刑部分撤銷。
乙○○、甲○○共同連續行使偽造私文書，足以生損害於公眾及他人，各處有期徒刑
肆月，乙○○緩刑年。
扣案盜拷之行動電話（電話號碼000000000）壹具沒收。
    理  由
本件原判決認定：被告乙○○、甲○○兄弟二人，明知行動電話機之序號、內碼係屬
於物品上之符號，依習慣、特約，表示廠商之產品及得要求電話局提供通話服務之證
明，為準私文書，予以盜拷使用，將造成通信系統當機，妨礙干擾電話事業之正常發
展，竟為圖方便，乃由乙○○將阿姨鄭美滿所有，於民國八十五年二月間，在台北市
○○路○段鄭美滿之夫李三寶所經營之工廠內，交予其使用之電話機號碼00000
0000號行動電話機一具，未經同意，即在八十五年五月間，交予甲○○，由甲○
○持其同樣於八十五年五月間，在台北市南港區友人高文榮住處，以新台幣（下同）
三千元價格另行購得之MOTOROLA廠牌行動電話機一具，連同前揭合法使用之行動電話
機，一同攜往台北市信義區電信管理局（現為中華電信股份有限公司台灣北區電信分
公司）附近，向經營通信器材之不詳姓名年籍成年男子，要求代為將上揭合法使用之
行動電話機內序號、內碼盜拷燒錄於甲○○所購得之行動電話機內，乙○○、甲○○
及該不詳姓名成年男子三人乃基於共同之犯意聯絡，於八十五年五月間某日，在上址
電信管理局附近，由該男子以三百元之代價盜拷上開行動電話機（該電話機有盜拷用
來識別陸地行動電話系統行動電話機之序號及內碼），達成盜用他人通信設備，一機
多用之目的，足以生損害於電信公用事業機構對於電信管理之正確性及鄭美滿之權益
。嗣於八十五年五月中旬某日，甲○○取回上揭盜拷之行動電話機後，即與乙○○二
人約定使用上揭合法及盜拷之行動電話機所產生之通信費用全由二人平均分擔，而共
同基於概括之犯意聯絡，自取回之時起，至同年十月八日止，連續使用該盜拷之行動
電話，對外聯絡，使電信公用事業機構行動電話系統之負荷增加，足以生損害於電信
公用事業機構對於電信管理之正確性、公眾通信安全及鄭美滿之權益。其後於八十五
年十月八日晚上十時許，經警在台北市○○路與玉成街口查獲乙○○與甲○○二人共
同持用同一號碼之不同行動電話機具，始悉上情，並扣得上開盜拷之行動電話乙具等
情。係以上開事實，業據被告乙○○、甲○○於警訊及偵、審中供認不諱，核與證人
鄭美滿指證之情節相符，並有盜拷之行動電話機壹具扣案可證，為其所憑之證據及認
定之理由，因認行動電話機之序號，乃一三十二位元之二進制碼，是用來識別陸地行
動電話系統行動話機之安全號碼，此號碼應在製造廠內設定且無法加以更改，有交通
部台灣北區電信管理局八十五年二月一日北機字第八五Ｂ二八○○一九八號函可參。
又所謂盜拷他人行動電話使用，係指盜拷他人行動電話機之序號及內碼，因行動電話
須序號及內碼均正確，始得通話，足徵每支行動電話機之序號及內碼皆有其專屬性，
屬在物品上之符號，係電信機構提供通話、表示一定用意之證明，依刑法第二百二十
條規定，應以私文書論。又電信法於八十五年二月五日修正公布，該法第五十六條第
一項對意圖為自己不法之利益，以有線、無線或其他電磁方式盜接或盜用他人電信設
備通信者，有處罰之規定。本件被告等於八十五年五月間，盜拷行動電話機內序號，
嗣持以使用，迨八十五年十月八日被警查獲，自應有上開電信法之適用，查被告等二
人未經電信公用事業機構及行動電話所有人鄭美滿之同意，先行盜拷後，基於概括之
犯意，連續多次使用該盜拷之行動電話，足以生損害於電信公用事業機構之管理及鄭
美滿之權益，核其等所為，係犯電信法第五十六條第一項，刑法第二百十六條、第二
百二十條、第二百十條之行使偽造私文書罪，第一百八十八條之妨害公用事業罪。被
告二人與不詳姓名之成年男子間有犯意聯絡，行為分擔，應論以共同正犯，被告共同
偽造準私文書並進而持以行使，偽造之低度行為應為行使之高度行為所吸收，不另論
擬；被告盜拷行動電話並持以行使，除對於電信管理之安全及正確性有所損害外，亦
生損害於原行動電話用戶鄭美滿之權益。被告二人先後多次盜用他人電信設備、行使
偽造私文書及妨害公用事業犯行，時間緊接，觸犯構成要件相同之罪名，顯係基於概
括犯意為之，應依連續犯之規定，以一罪論，並依法加重其刑。而其所犯之連續盜用
他人電信設備、連續行使偽造私文書罪及連續妨害公用事業罪三罪之間，有方法結果
之牽連關係，依刑法第五十五條後段之規定，應從較重之連續行使偽造私文書罪處斷
。乃撤銷第一審之不當判決，適用上開法條及刑法第二十八條、第三十八條第一項第
二款，罰金罰鍰提高標準條例第一條前段，並審酌被告等之犯罪動機、目的、手段、
所生之危害，犯罪後到庭態度良好、坦承犯行等一切情狀，分別論處如主文所示之罪
刑，以示懲儆。又以被告乙○○，未曾受有期徒刑以上刑之宣告，有台灣高等法院檢
察署刑案紀錄簡覆表、台灣士林地方法院檢察署刑案資料查註紀錄表在卷可稽，經此
教訓，應知警愓，當無再犯之虞，認以暫不執行刑罰為適當，併諭知緩刑三年，以勵
自新。扣案行動電話乙具，係被告甲○○所有及其犯罪所用之物，依法宣告沒收之。
雖無不合。惟查：(一)電信法第五十六條第二項之罪，所謂製造或變造電信器材，供自
己或他人盜接或盜用他人電信設備通信者，係指意圖供自己或他人盜接或盜用他人電
信設備通信為目的，而僅有製造或變造電信器材，尚未盜接或盜用他人電信設備為通
信之行為。立法本旨，當以此一行為，與已進而盜接或盜用他人電信設備通信之行為
，對通信安全之危害，無分軒輊，為保障電信設備合法使用者之權益，認為同有處罰
之必要。故盜拷他人行動電話之序號、內碼等資料於自己之行動電話手機內之行為，
除犯前述之偽造準私文書罪外，尚成立本罪。原判決未論被告等以本條項之罪，已嫌
疏漏。(二)查刑法第一百八十八條之妨害公用事業罪，係指以阻礙、損害之意，用非法
或不正方法，使公用事業經營發生阻礙，或陷於不正常之狀態，而影響公眾便利或生
活之安寧秩序者而言。依原判決所認定之事實，被告等僅盜拷他人擁有使用權之行動
電話內碼及序號乙具持以使用，足見其所盜拷者，乃電信機構原有之號碼，並未增加
電信機構行動電話系統負荷，自亦不至造成通信系統當機，尤不足以干擾電話事業之
正常發展或影響公眾便利或生活之安寧秩序。原判決竟僅以被告等盜拷他人擁有使用
權之行動電話乙具用以通信，即論以刑法第一百八十八條之妨害公用事業罪，顯與其
認定之犯罪事實不相符合。(三)關於沒收之規定，其他法律或刑法分則有特別規定者，
應優先於刑法總則第三十八條沒收規定之適用。被告等以一行為同時觸犯刑法第二百
十六條、第二百十條及電信法第五十六條等罪名，應依刑法第五十五條前段想像競合
規定從一重之行使偽造私文書罪處斷。因犯電信法第五十六條至第五十八條之罪者，
其電信器材，不問屬於犯人與否，沒收之，同法第六十條定有明文，採義務沒收主義
，自應優先於採職權沒收主義之刑法第三十八條第一項第二款而適用。原判決就扣案
盜拷之行動電話乙具，竟適用刑法總則之規定諭知沒收，自有適用法則不當之違法。
檢察官上訴意旨，指摘原判決違背法令，非無理由，然原判決上開違失，尚不影響於
事實之確定，本院可據以為裁判，爰將原判決關於罪刑部分撤銷，仍判處如原判決相
同之罪刑，以期適法。
據上論結，應依刑事訴訟法第三百九十八條第一款，電信法第五十六條第一項、第二
項、第六十條，刑法第二十八條、第五十五條前段、第五十六條、第二百十六條、第
二百二十條第二項、第二百十條、第七十四條第一款，判決如主文。
中      華      民      國    八十八    年      一      月    二十八    日
                              最高法院刑事第五庭
                                  審判長法官  黃  劍  青
                                        法官  劉  敬  一
                                        法官  林  增  福
                                        法官  邵  燕  玲
                                        法官  張  清  埤
      右正本證明與原本無異
                                              書  記  官
中      華      民      國    八十八    年      二      月      三      日
                                                                    Ｍ
